臺灣高等法院高雄分院民事裁定　　　　　110年度家再字第1號
再審原告　　蘇莞婷
訴訟代理人　蘇昌明
再審被告　　林月媛
上列當事人間請求返還借名登記物事件，再審原告對於民國109
年5 月13日本院108 年度家再字第1 號確定判決提起再審之訴，
本院裁定如下：
    主      文
再審之訴駁回。
再審訴訟費用由再審原告負擔。
    事實及理由
一、按提起民事再審之訴，應自判決確定時起30日之不變期間內
    為之，如主張再審理由知悉在後者，並應表明其遵守不變期
    間之證據，此觀民事訴訟法第500 條第1 項、第2 項、第50
    1 條第1 項第4 款規定自明。又民事訴訟法第496 條第1 項
    第1 款所謂適用法規顯有錯誤，係指確定判決違背法規或現
    存判例解釋者而言，當事人自收受判決正本之送達時，對於
    判決理由，有無適用法規顯有錯誤之情形，即可知悉，同條
    項第2 款判決理由與主文顯有矛盾之情形，亦然。故當事人
    以有同法第496 條第1 項第1 款適用法規顯有錯誤，第2 款
    判決理由與主文顯有矛盾之情形提起再審之訴，應認此項理
    由於裁判送達時當事人即可知悉，計算是否逾30日之不變期
    間，應自裁判確定時起算，並無同法第500 條第2 項但書規
    定再審理由知悉在後而自知悉時起算之適用（最高法院98年
    度台抗字第762 號裁判意旨參照）。再提起再審之訴，應依
    同法第501 條第1 項第4 款規定，表明再審理由，及關於再
    審理由並遵守不變期間之證據，此為必須具備之程式，其未
    表明者，無庸命其補正（最高法院60年台抗字第538 號判例
    要旨參照）。另當事人於提起再審之訴後，雖非不得補提其
    他再審事由，然仍應於不變期間內為之。故當事人追加之原
    因事實，倘可據以獨立提起另一再審之訴，而非原已提起再
    審之訴之補充者，自須受30日不變期間之限制（最高法院80
    年度台抗字第266 號裁定、102 年度台抗字第71號裁定、10
    5 年度台再字第15號判決意旨參照）。
二、再審意旨略以：再審被告前對伊訴請返還借名登記物事件，
    經本院108 年度家上字第12號判決伊所有高雄銀行三多分行
    帳戶（帳號：000000000000，下稱系爭帳戶）屬再審被告借
    名使用之帳戶，伊應返還終止借名契約以後系爭帳戶之餘額
    予再審被告，嗣經最高法院108 年度台上字第2419號裁定駁
    回伊之上訴確定（下稱第12號確定判決）。伊對再審被告提
    起再審之訴，經本院以108 年度家再字第1 號判決駁回伊就
    第12號確定判決所為再審之訴，並經最高法院110 年度台上
    字第486 號裁定駁回伊之上訴確定（下稱第1 號確定判決）
    。然第1 號確定判決違誤如下：㈠第12號確定判決將伊訴訟
    代理人所援引證人周耀福之證述，錯誤認定為伊主張之用語
    ，伊並無「返還」系爭帳戶給再審被告，此與第12號確定判
    決之卷證資料不符。㈡周耀福證述系爭帳戶存摺為其持有及
    伊擅自解除系爭帳戶之定存50萬元屬不實。㈢第12號確定判
    決以伊訴訟代理人蘇昌明於民國108 年5 月20日之開庭陳述
    ，逕認伊於106 年5 月所交付僅最新1 本存摺，嗣後更正書
    狀所載不可信，然伊訴訟代理人江順雄律師既已當庭表明交
    付情形再具狀，可見第12號確定判決認定與證據不符。㈣伊
    自始未自承提領款項係經再審被告同意，然第12號確定判決
    竟認定伊提款係經過再審被告同意，此與卷證資料不符。㈤
    原確定判決以系爭帳號開戶以後之使用情形，推論帳戶款屬
    借名關係，未審酌伊於105 年10月24日、105 年12月2 日均
    再提領5 萬元之客觀事實，與卷內證據不符。㈥第12號確定
    判決認定伊婚後之家庭生活開銷全由伊負擔不可採，未審酌
    伊於108 年7 月18日之民事意旨一狀（下稱108 年7 月18日
    書狀）所載內容，顯有錯誤。第1 號確定判決既未審酌伊上
    開主張，有民事訴訟法第496 條第1 項第1 款、第2 款、第
    13款之再審事由，爰提起本件再審之訴，聲明請求廢棄第1
    號確定判決及第12號確定判決。
三、經查：
  ㈠再審原告對本院第1 號確定判決提起再審之訴，而最高法院
    110 年度台上字第486 號駁回再審原告對第1 號判決上訴之
    裁定（下稱第486 號裁定），係於110 年2 月19日送達，有
    送達證書可稽（見最高法院110 年度台上字第486 號卷第15
    1 頁），依上開說明，再審原告以適用法規顯有錯誤、判決
    理由與主文顯有矛盾及發現未經斟酌之證物或得使用之證物
    為再審理由，對第1 號確定判決提起再審之訴之不變期間，
    均應自第486 號裁定送達翌日即110 年2 月20日起算，至11
    0 年3 月21日即告屆滿，再審原告遲至110 年4 月29日始以
    民事訴訟法第496 條第1 項第1 款事由（見最高法院110 年
    度台聲字第1323號卷第41至51頁）；於110 年7 月26日追加
    民事訴訟法第496 條第1 項第2 款、第13款之再審事由（見
    本院卷第43、61頁），顯已逾30日之不變期間。何況，再審
    原告主張伊之訴訟代理人蘇昌明、江順雄律師關於伊於106
    年5 月交付存摺情形，於108 年5 月20日本院第12號民事案
    件之開庭陳述不一；伊婚後之家庭生活開銷負擔情形，第12
    號確定判決之認定與卷內證據不符，漏未審酌本院第12號民
    事案於108 年5 月20日之準備程序筆錄、再審原告於同案件
    提出之108 年7 月18日書狀，該等證據屬有利再審原告，第
    1 號確定判決均未審酌（即再審意旨㈢、㈥部分）云云。惟
    本院第12號民事案件於108 年5 月20日開庭之後，再審原告
    訴訟代理人江順雄律師於同年月29日已申請閱卷（見第12號
    確定判決卷第42頁），則再審原告於108 年5 月29日已得知
    悉108 年5 月20日準備程序期日蘇昌明、江順雄律師上開所
    述不一之情形；另108 年7 月18日書狀既屬再審原告自己所
    提書狀，則第12號確定判決如漏未審酌108 年7 月18日書狀
    ，再審原告至遲於108 年8 月26日收受本院第12號判決（見
    本院第12號判決卷第131 頁）亦可得知悉上情，然再審原告
    並未舉證證明其係事後知悉本院第12號民事案於108 年5 月
    20日準備程序之筆錄、108 年7 月18日書狀內容之證據，依
    上開說明，再審原告遲至110 年7 月26日（見本院卷第43頁
    收狀章）始主張本院第1 號確定判決有未及斟酌上開證據（
    見本院卷第49、51、55、57頁），合於民事訴訟法第496 條
    第1 項第13款之再審事由云云，亦已逾30日之不變期間，此
    部分再審之訴，即非合法，應予駁回。
  ㈡次按再審之訴，法院認無再審理由，判決駁回後，不得以同
    一事由，對於原確定判決或駁回再審之訴之確定判決，更行
    提起再審之訴，民事訴訟法第498 條之1 定有明文。蓋再審
    之目的，原在匡正確定終局判決之不當，以保障當事人之權
    益。惟為避免當事人以同一事由對於原確定判決或駁回再審
    之訴之確定判決，一再提起再審之訴，致浪費司法資源，自
    應予以限制（最高法院99年度台再字第10號裁定意旨參照）
    。再審原告固主張本院第1 號確定判決有上述再審意旨㈠、
    ㈡、㈣、㈤所示違誤云云（見本院卷第47、49、53、55頁）
    ，然再審原告主張本院第12號確定判決，具有上述㈠、㈡、
    ㈣、㈤所示違誤，合於民事訴訟法第496 條第1 項第13款之
    再審事由，業經本院以第1 號再審之訴判決駁回其對第12號
    確定判決所為再審之訴，並經最高法院以第486 號裁定駁回
    再審原告之上訴而確定，均如前述，則再審原告於本件再以
    同一事由提起再審之訴，違反民事訴訟法第498 條之1 規定
    ，依上開說明，亦非合法。
四、綜上所述，再審原告依民事訴訟法第496 條第1 項第1 款、
    第2 款、第13款之規定，提起本件再審，為不合法，爰裁定
    如主文。
中    華    民    國   110    年    9     月    22    日
                           民事第二庭
                                審判長法  官  黃國川
                                      法  官  李怡諄
                                      法  官  何佩陵
以上正本證明與原本無異。
本件不得抗告。
中    華    民    國   110    年    9     月    22    日
                                      書記官  陳旻萱